臺灣高等法院刑事判決
111年度上訴字第770號
上  訴  人  
即  被  告  趙旻韜



上列上訴人即被告因偽造文書案件，不服臺灣臺北地方法院110
年度訴更一字第3號，中華民國111年1月14日第一審判決（起訴
案號：臺灣臺北地方檢察署108年度偵字第15869號），提起上訴
，本院判決如下：
    主  文
上訴駁回。
    事  實
一、丙○○明知其並非位於臺北市○○區○○路0段000巷00弄00號「○○
    套房投資大廈」（下稱○○大廈）管理委員會之主任委員，竟
    基於行使偽造私文書之犯意，未經○○大廈管理委員會之授權
    ，冒以○○大廈管理委員會主任委員身分，於民國96年11月23
    日，在其位於臺北市○○區○○路0段000巷00弄00號2樓之住處
    ，於○○大廈管理委員會與飛鷹保全股份有限公司（下稱飛鷹
    公司）間之駐衛保全服務定型化契約（下稱本件保全服務契
    約）上盜蓋其持有之○○大廈管理委員會之印章，用以表示○○
    大廈管理委員會同意與飛鷹公司簽訂上開契約之意思，而偽
    造該私文書，再將之交付飛鷹公司承辦人員而行使之，足以
    生損害於○○大廈之區分所有權人、住戶與飛鷹公司對於簽訂
    保全服務契約及經營管理之正確性。
二、案經甲○、乙○○告發由臺灣臺北地方檢察署檢察官偵查起訴
    。
    理  由
壹、程序方面
一、按刑法上之接續犯乃行為人之數行為，於同一或密切接近時
    、地實行，侵害同一法益，而其各行為之獨立性極為薄弱，
    依一般社會健全觀念，難以強行分開，且在刑法評價上，以
    視為數個舉動之接續作為，合為包括之一行為，較為合理者
    而言。如行為人先後數行為，在客觀上係逐次實行，侵害數
    個同性質之法益，其每一前行為與次行為，依一般社會健全
    觀念，在時間差距上，可以分開，在刑法評價上，各具獨立
    性，每次行為皆可獨立成罪，自應按照其行為之次數，一罪
    一罰（最高法院111年度台上字第1334號判決意旨參照）。
    經查，上訴人即被告丙○○前因偽造文書案件，有以下之前案
    紀錄：①經原審法院以98年度訴字第1607號判決有期徒刑4月
    ，再經本院以99年度上訴字第1254號判決駁回上訴，末經最
    高法院以100年度台上字第5677號判決駁回上訴確定；②經本
    院以99年度上更㈠字第174號判決撤銷改判有期徒刑3月，減
    為有期徒刑1月15日，再經最高法院以100台上字第6166號判
    決駁回上訴確定，有上開判決及本院被告前案紀錄表在卷可
    按（見他字卷一第65至84、243至252、263至265、279至282
    頁、本院卷第186至188頁）。上揭前案①係認定被告於96年1
    2月20日，偽造○○大廈管理委員會公告並張貼而行使之，前
    案②則認定被告於95年11月28日偽造○○大廈管理委員會開會
    通知而交付各該委員以行使等情，而被告於本案則被訴於96
    年11月23日，偽造○○大廈管理委員會同意與飛鷹公司簽訂上
    開契約並交付而行使之，足見本案與前案①、②之犯罪時間顯
    有相當區隔，並非密切接近，且各於刑法評價上具獨立性，
    衡情要非難以分開。再者，前案①、②行使偽造私文書之對象
    為○○大廈之住戶或管理委員，本案行使偽造私文書之對象則
    為飛鷹公司，是前案與本案行使偽造私文書之對象有所出入
    ，亦難謂係侵害同一法益。準此，本案與前案各犯行自應分
    別論處罪刑，要無論以接續犯之餘地，自不因前案①、②案件
    已判決確定，即認本案與之有一罪關係而應予免訴。是被告
    於原審審理時主張略以：我因本案已經被起訴5次，本案有
    一事不再理原則之適用，應為免訴判決云云，核無足取，本
    院依法自應實體審究，合先敘明。　　
二、證據能力部分
  ㈠按被告以外之人於審判外之言詞或書面陳述，除法律有規定
    者外，不得作為證據，刑事訴訟法第159條第1項固定有明文
    ；惟被告以外之人於審判外之陳述，雖不符同法第159條之1
    至第159條之4之規定，而經當事人於審判程序同意作為證據
    ，法院審酌該言詞陳述或書面陳述作成時之情況，認為適當
    者，亦得為證據，同法第159條之5第1項亦定有明文。經查
    ，本判決所引用之被告以外之人於審判外之陳述，固均屬傳
    聞證據，惟被告就前揭審判外陳述均表示同意具有證據能力
    （見本院卷第245至248頁）；而檢察官亦表示上開證據均有
    證據能力（同上卷頁）。本院審酌上開證據製作時之情況，
    尚查無違法不當及證明力明顯過低之瑕疵，亦認為以之作為
    證據應屬適當，爰逕依刑事訴訟法第159條之5第1項規定，
    認前揭證據均例外有證據能力。
  ㈡本判決所引用之非供述證據，並無證據證明係公務員違背法
    定程序所取得，亦無顯有不可信之情況，且經本院於審理期
    日為合法調查，該等證據自得作為本案裁判之資料。
貳、實體方面
一、認定犯罪事實所憑證據及理由　
  ㈠被告於96年11月23日，在其位於臺北市○○區○○路0段000巷00
    弄00號2樓之住處，以○○大廈管理委員會主任委員之身分，
    在本件保全服務契約「立契約書人」之「甲方：○○套房投資
    大夏（應為「廈」之誤植）管理委員會」、「主任委員：(
    負責人)」等欄位內，分別蓋用被告所保管之「○○套房投資
    大廈管理委員會」大印及被告姓名「丙○○」之小方章，表彰
    ○○大廈管理委員會（由主任委員代表）同意與飛鷹公司簽訂
    上開契約之意思，並將該契約交付飛鷹公司承辦人員以行使
    之事實，業據被告於原審及本院審理時均供承不諱（見原審
    訴更一卷第44至45頁、本院卷第244、302頁），並有本件保
    全服務契約書附卷可稽（見偵卷第105至117頁)，是此部分
    事實首堪認定。
　㈡被告雖仍否認犯行，但依前揭證據，佐以下列事證，應足認
    定確有本件犯罪事實：　
　⒈被告並未經合法選任為○○大廈管理委員會之主任委員：
　  ⑴依○○大廈於80年2月27日修訂完成之「○○套房投資大廈第三
      屆住戶管理委員會章程」（下稱舊版組織章程）第5條規
      定：「本會設委員九員、候補委員三員、監察委員三員，
      由住戶（業主）大會就業主中選舉投票產生之，凡當選之
      委員（含監察委員及候補委員）須具有本人或配偶及直系
      血親與同胞兄弟（含妻）姐妹（夫婿）等親屬共有產權者
      權狀，或經台灣台北地方法院公（認）證共有產權之文件
      者為主，否則當選無效」，第8條則規定：「本會設主任
      委員一員、副主任委員一員、委員兼總務委員一員、委員
      兼任財務委員一員，由委員會中投票推選之」，有舊版組
      織章程附卷為憑(見他字卷一第143至155頁)。又參諸「○○
      套房投資大廈管理委員會組織章程暨住戶公約（94年3月2
      6日第一次修訂版）」（下稱新版組織章程），其第15條
      針對「管理委員之選任、解任」事宜，明定：「……二、主
      任委員由管理委員互選之，本管理委員會設委員九名、候
      補委員三名。……四、委員之任期，自該年六月一日起至次
      次年五月三十一日止，為期貳年，連選得連任，主任委員
      、副主任委員、財委適任必需具備區分所有權人之資格或
      經區分所權人之授權（必需住於廈內）直系親屬或配偶名
      義始符合適任之條件。五、管理委員一旦喪失區分所有權
      人資格者，即當然解任。……」，亦有新版組織章程在卷可
      稽（見他字卷二第111至125頁）。足見○○大廈之區分所有
      權人間，已以舊版組織章程明訂唯有區分所有權人或區分
      所有權之共有人始能選任管理委員，即便依新版組織章程
      ，亦僅有區分所有權人或經區分所有權人授權之直系親屬
      或配偶（且須為住戶）始能選任管理委員，且無論依舊版
      或新版組織章程，主任委員均係由管理委員相互推選產生
      。又查，臺北市○○區○○段○○段000000000○號建物（即被告
      所居住之門牌號碼○○路0段000巷00弄00號2樓住處），92
      年9月25日至94年3月22日間之所有權人為趙旻莉即被告胞
      姊，並非被告本人，有臺北市建物登記第二類謄本（個人
      全部）存卷可參（見他字卷一第31頁）。可知被告並非○○
      大廈之區分所有權人、區分所有權之共有人、區分所有權
      人之直系親屬或配偶，則無論依舊版或新版組織章程，被
      告均不具被選任為管理委員之資格，自亦不具進一步被推
      選為主任委員之資格，其理至為灼然。
　　⑵證人即告發人乙○○於原審審理時證稱：○○大廈的管理委員
      會是一任兩年。我是第五屆主委，第五屆任期本來於94年
      5月31日屆滿，因為大樓破舊要修繕，所以我就提前於94
      年1月22日召開會議，討論修繕並且選舉第六屆委員會組
      織並且修改組織章程，但這次會議因為人數沒有達到法定
      人數，所以應該算是流會。但與會者有人說每次來都這麼
      少人，我們要如何選第六屆，就有人提議該次會議先提名
      幾個適合的人，但不能當作是合法決議，必須等第二次召
      開會議時再追認，我也同意。所以這次開會確實有無記名
      投票產生委員名單。當時被告住在我們大樓2樓，當時遷
      入時，他寫自住，我們以為他是所有權人，就提名他。94
      年3月26日，我召集第二次區分所有權人會議，出席人數
      有達到法定人數。我在開會前兩天也就是3月22日，去地
      政事務所查了2樓的產權所有人，發現被告不是所有權人
      ，我就在開會時跟大家說被告的提名取消，這是因為我們
      有組織章程的限制。94年6月25日，我召集第六屆第一次
      管理委員會會議，被告也出席，飛鷹保全的副總也出席了
      ，那次的決議還是維持原來的規定，後來新產生委員都是
      新手，所以我還是連選連任等語（見原審訴更一卷第75至
      76頁），核與卷附○○大廈94年1月22日召集之94年度區分
      所有權人第一次臨時大會會議紀錄、94年3月26日召集之9
      4年度區分所有權人會議第二次會議紀錄、94年6月25日召
      集之第六屆管理委員會第一次例行性管理會議紀錄所記載
      之會議出席情形、討論議案及決議內容、主席宣布事項等
      均若合符節（見他字卷一第25至30、35至37頁），足認被
      告雖曾於94年1月22日召集之94年度區分所有權人第一次
      臨時大會中被提名為管理委員候選人，惟該次會議因區分
      所有權人出席人數不足，前述提名僅屬暫定性、參考性之
      提名，尚待其後之區分所有權人會議追認，始生效力。惟
      被告嗣因不具舊版組織章程所規定之管理委員選任資格，
      因此在94年3月26日召開之94年度區分所有權人會議第二
      次會議中被議決取消提名，遂未經選任為○○大廈之管理委
      員，更遑論進一步被推選為主任委員。
　  ⑶再者，嗣因被告主張其於94年1月22日即被合法選任為管理
      委員，並被推選為主任委員，乃與乙○○等人就被告是否為
      ○○大廈管理委員會主任委員一節有所爭執，乙○○因而對被
      告提起民事訴訟，該案嗣經本院民事庭於95年4月26日以9
      4年度上字第852號判決確認被告與○○大廈管理委員會間主
      任委員之委任關係不存在，該判決所持理由略以：○○大廈
      第六屆管理委員之選任事宜，應適用舊版組織章程之規定
      ；依94年1月22日○○大廈區分所有權人會議紀錄所載，該
      次會議未經二分之一以上之區分所有權人出席，即非合法
      之區分所有權人會議，自不得依舊版組織章程第5條規定
      選舉管理委員，其選出管理委員自屬無效。又依舊版組織
      章程第8條規定，主任委員應由委員會中投票推選之，惟
      被告既自承94年1月22日當天並未召開管理委員會，自不
      可能於委員會中被推選為主任委員，乙○○主張被告並未經
      委員會推選為主任委員應可採信，故被告被推選為主任委
      員之程序顯與舊版組織章程第8條之規定不合，亦難認其
      被推選為主任委員為有效。此外，舊版組織章程第5條規
      定「凡當選之委員（含監察委員及候補委員）須具有本人
      或配偶及直系血親與同胞兄弟（含妻）姐妹（夫婿）等親
      屬共有產權者權狀，或經台灣台北地方法院公（認）證共
      有產權之文件者為主，否則當選無效」。因被告於○○大廈
      既無區分所有權或共有區分所有權，其當選委員亦為無效
      等語（見該判決事實及理由欄乙三至五所載）。上開判決
      於95年6月16日確定在案，有該判決及其確定證明書附卷
      可稽（見他字卷一第49至53頁），足認本院民事庭業已綜
      酌舊版組織章程及○○大廈區分所有權人會議召集、決議之
      情形，以判決確認被告與○○大廈管理委員會間主任委員之
      委任關係不存在。
　  ⑷準此，被告並未具備選任○○大廈管理委員之資格，因而並
      未經合法選任為管理委員乃至主任委員乙節，甚屬明確。
　⒉被告主觀上知悉其未經合法選任為○○大廈管理委員會之主任
    委員：
　  ⑴證人乙○○於原審審理時證稱：被告有出席94年1月22日區分
      所有權人會議、94年6月25日管理委員會會議等語（見原
      審訴更一卷第76、80頁）。其中，被告確曾出席○○大廈94
      年6月25日管理委員會會議乙情，復有94年6月25日召集第
      六屆管理委員會第一次例行性管理會議紀錄、簽到單等件
      在卷可證（見他字卷一第33至37頁）。被告既然出席與會
      ，必然有見聞乙○○及其餘出席之管理委員或住戶討論舊版
      組織章程所明定之當選資格相關規定，則被告對於己身欠
      缺選任資格一事必然有所認識。況觀諸94年6月25日第六
      屆管理委員會第一次例行性管理會議紀錄所載，該次會議
      中討論「第六屆當選管理委員會職務分配與職掌討論案」
      時，出席人員間已明確決議「丙○○先生依規約第五條規定
      ，則取消當選委員資格」（見他字卷一第36頁），是被告
      主觀上當已知悉其因不具管理委員之選任資格，故未經選
      任為○○大廈之管理委員或進一步被推選為主任委員乙節，
      洵屬無疑。
　  ⑵況即便認被告主觀上仍就其有無合法被選任為管理委員、
      主任委員一節有所爭執，但就此項爭執，業經乙○○提起確
      認被告與○○大廈管理委員會間主任委員之委任關係不存在
      之民事訴訟，該案嗣經本院民事庭以94年度上字第852號
      判決確認被告與○○大廈管理委員會間主任委員之委任關係
      不存在，並於95年6月16日確定在案，詳見前述。其後，
      被告雖又於95年6月26日提起上訴，然經本院以上訴逾期
      為由，於95年7月17日裁定駁回上訴，被告對於前開駁回
      上訴之裁定提起抗告，亦經最高法院於95年9月13日以95
      年度台抗字第540號裁定駁回抗告確定。被告復向最高法
      院提出異議（視為聲請再審），最高法院以其聲請不合法
      ，於96年1月11日以96年度台聲字第30號裁定駁回聲請。
      被告對於最高法院上開96年度台聲字第30號裁定，又具狀
      向最高法院提出異議（視為聲請再審），再經最高法院於
      96年5月17日以96年度台聲字第334號裁定駁回聲請，有各
      該裁判在卷可按（見原審訴更一卷第93至97頁）。足徵被
      告於本件行為前，即已獲悉本院以上開民事判決確認其與
      ○○大廈管理委員會間主任委員之委任關係不存在，且知悉
      該判決業已確定，此亦為被告於本院審理時所是認（見本
      院卷第244頁）。
　  ⑶準此，被告於行為時主觀上已知悉其未經合法選任為○○大
      廈管理委員會之主任委員，亦堪認定。
　⒊被告所為足以生損害於他人：
　　被告未經合法選任為○○大廈管理委員會之主任委員，且業經
    本院前開民事判決確認無訛，被告既明知此情，仍冒以主任
    委員之身分對外簽訂本件保全服務契約，妨害○○大廈內部管
    理及對外簽訂保全服務契約之運作，損及該大廈各區分所有
    權人及住戶之權益，亦侵害飛鷹公司對於簽訂保全服務契約
    及經營管理之正確性，其所為自足以生損害於他人，至為明
    瞭。
　⒋另查，被告於本院審理時供稱：我在前揭契約上蓋的○○大廈
    管理委員會印鑑，是我與那時的財委在94年7月23日開會後
    一起去刻的，當時我認為我是主任委員，所以有權利去刻等
    語（見本院卷第244頁），佐以94年7月23日所召開之○○大廈
    區分所有權人大會之會議紀錄記載：「…＊另大會議決委員會
    印信全部更新，另立帳戶處理管理費」乙節，有該次大會之
    會議紀錄在卷可參（見原審訴更一卷第51頁），核與被告所
    供大致相符，可見被告應係於95年6月16日本院94年度上字
    第852號民事判決確定前，即已依上開會議決議，刻有○○大
    廈管理委員會之印章，則被告刻印時，既就其是否經合法選
    任為主任委員一節仍有爭執，難認其主觀上係基於偽造印章
    之犯意為之，該等印章應非屬偽造。惟被告嗣於本件行為時
    ，已明知自己無權以主任委員身分簽訂本件保全服務契約及
    使用該印章，仍逕使用該印章而偽造上開契約，其使用印章
    之行為自屬盜用印章。
　⒌從而，被告未經合法選任為○○大廈管理委員會之主任委員，
    並經本院以民事判決確認在案，被告明知此情，仍冒以主任
    委員之身分，在本件保全服務契約盜蓋其所持有之○○大廈管
    理委員會印章，與飛鷹公司簽訂該契約並行使之，顯見被告
    確有行使偽造私文書之犯行無訛。此外，被告前於上開民事
    判決確認其與○○大廈管理委員會間主任委員之委任關係不存
    在確定後，另曾於95年11月28日偽造○○大廈管理委員會開會
    通知而交付各該委員以行使、於96年12月20日偽造○○大廈管
    理委員會公告並張貼而行使，同遭法院以其犯行使偽造私文
    書罪，而先後判處罪刑確定（詳見本判決理由欄壹一所述）
    ，亦可資參照。
　㈢對於被告辯解的判斷：　
　⒈被告辯解略以：⑴我認為我當時是主任委員，雖然本院以94年
    度上字第852號判決確認我擔任主任委員之委任關係不存在
    ，但我認為該判決有錯誤，所以我否認有偽造文書的犯行。
    告發人乙○○、甲○之前就曾與○○大廈第四屆主任委員彭瑞珠
    發生糾紛，雙方因而於91年11月26日簽訂和解書，有該和解
    書可證（見原審訴更一卷第109頁），可知乙○○等人係以訴
    訟為常業，以此圖謀不法利益。⑵94年7月23日的○○大廈區分
    所有權人會議並不是我召集的，是之前廖秀梅跑來找我，說
    我被大家推選為主任委員，並拿出管理規則，且留下如卷附
    證據五之資料（即公寓大廈管理條例第29條第5項等規定，
    見本院卷第113頁），我認為主任委員是無給職，且事關公
    益，因此才答應擔任主任委員，此有「○○投資套房大廈區分
    所有權人大會會議紀錄」等件為證（見原審訴更一卷第49至
    52頁）。至於○○大廈之管理委員會並未經主管機關核備，無
    合法基礎，故舊版組織章程第5條並不適用。⑶因大家認為飛
    鷹公司在○○大廈混亂交接之際，不應解約，但乙○○想把飛鷹
    公司趕走，我們才會連署不宜異動飛鷹公司之合約，此有連
    署書可證（見原審訴更一卷第53頁）。當時的管委會授權我
    去簽本件保全服務契約，基於簽約原為我的職責，且依公寓
    大廈管理條例第3條第11款管理服務人之規定，故我簽訂上
    開契約應屬合法，此從乙○○提告我繼續聘用飛鷹公司為○○大
    廈之保全公司涉犯背信等罪嫌一案，亦經臺灣高等檢察署以
    104年度上聲議字第8916號駁回再議之處分即明（見本院卷
    第275至278頁）。⑷本院94年度上字第852號判決是一造辯論
    判決，未行兩造辯論，是違法判決。況擔任主任委員是無給
    職，而民事訴訟之確認之訴，其法律關係要有利益才能提出
    ，無給職並無利益，故亦不能提起確認之訴。⑸檢察官起訴
    我於94年7月23日製作不實之「○○大廈所有權人及住戶會議
    會議紀錄」及偽刻○○大廈管理委員會印章暨偽造印文，另於
    94年8月30日、31日偽造○○大廈管理委員會公告並行使之，
    然證人廖秀梅證稱○○大廈的管理委員會並不正式，只要熱心
    的住戶就可擔任，本院100年度上訴字第2357號刑事判決亦
    因此判決我偽造文書無罪，可見我確實是合法擔任主任委員
    云云。
　⒉然依下列說明，被告之辯解顯不足採信：　
　　⑴按證據取捨、其證明力之判斷及事實認定，俱屬事實審法
      院自由判斷裁量之職權，此項自由判斷職權的行使，倘不
      違背客觀存在之經驗法則及論理法則，即無違法可指，觀
      諸刑事訴訟法第155條第1項規定意旨甚明，自難任憑己意
      ，指摘為違法（最高法院110年度台上字第6214號判決意
      旨參照）。本院依憑上揭各項事證，經逐一剖析，互核印
      證結果，始據以認定被告確有本件行使偽造私文書之犯行
      ，是以被告上訴意旨徒執上揭⒈⑴所示情詞，空言否認犯行
      ，無非係事後卸責之詞，已無足取。況本院以94年度上字
      第852號判決確認被告與○○大廈管理委員會間主任委員之
      委任關係不存在，業於105年6月16日確定在案，依法當已
      對被告發生確定力，被告對此亦知之甚詳，縱其對該判決
      不服或認該判決有誤，但在該判決經再審或其他救濟程序
      推翻之前，仍不得對外為悖於該判決所確認之法律關係之
      相異主張，否則仍無解於其本件犯行之成立，故被告以其
      認該判決有誤為辯，自非可採。至依被告所提出之上開和
      解書所載，即便認告發人乙○○、甲○曾與○○大廈第四屆主
      任委員彭瑞珠發生糾紛，而於91年11月26日簽訂和解書，
      然此係屬他案之紛爭，難認與本案有何關聯，自難執為有
      利被告之認定。
　　⑵公寓大廈管理條例第29條第5項固規定：「公寓大廈之住戶
      非該專有部分之區分所有權人者，除區分所有權人會議之
      決議或規約另有規定外，得被選任、推選為管理委員、主
      任委員或管理負責人」，然○○大廈業以舊版及新版組織章
      程明示排除上揭規定適用，顯屬「規約另有規定」之情形
      ，是被告自不具選任管理委員或主任委員之資格。其次，
      觀諸被告提出之「○○投資套房大廈區分所有權人大會會議
      紀錄」，其內文第11點雖記載被告為新任之主任委員（見
      原審訴更一卷第51頁），然被告既非○○大廈之區分所有權
      人或共有人，則其能否被選任為管理委員，進而被推選為
      主任委員，已甚非無疑；況單憑上開會議紀錄，亦無法逕
      認○○大廈區分所有權人確經合法召集區分所有權人會議，
      並在會議中選任被告為管理委員或推選被告為主任委員，
      此從被告自承：94年7月23日的區分所有權人會議不是我
      召開的，我本來不知道有這個會，是有人通知我，我才去
      參加；是廖秀梅跑來找我，說我被大家推選為主任委員等
      語（見本院卷第57、251頁），更徵該次會議之適法性甚
      有疑義，自無從執為有利被告之認定。再者，依公寓大廈
      管理條例第28條第1項規定，管理委員會成立後應向直轄
      市、縣（市）主管機關報備。惟此項報備（報請備查）之
      規定，僅係為使主管機關知悉，俾便於必要時得採行其他
      監督方法之行政管理措施，核與管理委員會是否合法成立
      無涉（最高行政法院103年9月第1次庭長法官聯席會議決
      議意旨參照），故即便○○大廈管理委員會於成立後未向主
      管機關報備，對其合法成立與否亦無影響。被告辯稱：○○
      大廈管理委員會未為報備，欠缺合法基礎，因此舊版組織
      章程第5條規定即不適用云云，亦容屬對法律規定之誤解
      。是以，被告上訴意旨徒執上揭⒈⑵所示情詞為辯，亦無足
      取。
　　⑶本件保全服務契約係被告於96年11月23日以○○大廈管理委
      員會主任委員之身分，代表該管理委員會與飛鷹公司簽訂
      ，然斯時被告所主張之主任委員身分，早經本院以94年度
      上字第852號判決確認不存在而告確定在案（確定日期為9
      5年6月16日），已對被告發生確定力，被告自不得再對外
      主張其為○○大廈管理委員會主任委員之身分。因此，縱有
      ○○大廈區分所有權人、住戶或所謂之「管理委員會」授權
      被告簽訂本件保全服務契約，然一來其授權被告得以主任
      委員身分簽約之法律基礎何在本屬有疑，再者被告既經法
      院確認非屬○○大廈之主任委員，即非上述授權可以任意改
      變，被告仍不得冒以該身分簽訂契約，是其辯稱簽約係獲
      得管理委員會之授權云云，自無足為其有利之認定。況觀
      諸被告提出之「○○投資套房大廈區分所有權人大會會議紀
      錄」及連署書等件（見原審訴更一卷第49、53頁），其上
      雖有連署及提案決議由飛鷹公司繼續為○○大廈服務之內容
      ，然其連署、開會之時間分別為94年7月16日、94年7月23
      日，而本件保全服務契約之簽訂則係在96年11月23日，兩
      者相隔長達2年4個月，是否同指一事、彼此間是否具有關
      聯，亦甚非無疑，實難執為被告確有獲得授權簽訂本件保
      全服務契約之依據。又公寓大廈管理條例第3條第11款係
      關於「管理服務人」之定義規定，與管理委員、主任委員
      之角色不同，被告既係以○○大廈主任委員之身分簽訂本件
      保全服務契約，自與「管理服務人」之角色無涉，是被告
      辯稱其係基於上開規定簽訂本件保全服務契約云云，要屬
      事後臨訟杜撰之詞，委非可採。至臺灣高等檢察署104年
      度上聲議字第8916號處分書（見本院卷第275至278頁），
      係針對○○大廈於94年7月23日開會決議繼續聘用飛鷹公司
      為保全服務，被告因而聘用該公司一節，認當時既尚未經
      本院上開民事判決確認被告之主任委員身分不存在，被告
      認知其為主任委員，乃依上開決議執行相關職務，難認有
      何背信等罪嫌可言，遂維持臺灣臺北地方檢察署檢察官對
      被告之不起訴處分（104年度偵字第4617、17028號），而
      駁回乙○○之再議。是上開處分書係針對被告於本院民事判
      決確認其不具主任委員身分「前」之時點而為其犯意有無
      之論斷，與本件係在該判決確定「後」所為截然不同，且
      該處分書係針對背信等罪嫌，亦與本件之偽造文書有異，
      自無從類比，而執為有利被告之認定。從而，被告上訴意
      旨徒執上揭⒈⑶所示情詞為辯，同無足取。
　　⑷第二審民事訴訟，於合乎一定要件時得行一造辯論判決，
      此為民事訴訟法第385條、第463條明文規定之程序，是被
      告辯稱本院94年度上字第852號判決係以一造辯論判決之
      方式為之，未行兩造辯論有所違誤云云，自有誤會。又主
      任委員對外代表管理委員會，對內則負責管理委員會之指
      揮運作及依公寓大廈管理條例等規定為相關會議之召集、
      主持等職務，是其委任關係存在與否，對於管理委員會乃
      至公寓大廈之權益至有影響，倘該委任關係存否發生爭執
      ，自有由法院予以判決確認之訴訟上利益，其理自不待言
      ，此與主任委員是否為無給職係屬不同層面之二事，自不
      能以主任委員係無給職，即遽指無確認主任委員委任關係
      存否之訴訟上利益。從而，被告上訴意旨徒執上揭⒈⑷所示
      情詞為辯，皆係對法律規定有所誤解，容無足取。
　　⑸查檢察官起訴被告涉嫌於94年7月23日製作不實之「○○大廈
      所有權人及住戶會議會議紀錄」及偽刻○○大廈管理委員會
      印章暨偽造印文，且涉嫌於94年8月30日、31日偽造○○大
      廈管理委員會公告並行使之，雖經原審法院以99年度訴字
      第1610號判決無罪，再經本院以100年度上訴字第2357號
      判決駁回上訴確定，此有本院前案紀錄表及上開判決在卷
      可按（見他字卷一第293至306頁）。然細繹上開判決，係
      認被告於95年6月16日經本院94年度上字第852號民事判決
      確認其與○○大廈管理委員會間主任委員之委任關係不存在
      確定「前」，即與告發人乙○○等人就被告是否經合法被選
      任為主任委員一節有所爭執，彼時暨未經本院民事判決確
      認確定，且依證人林廖秀梅、鄭翠香、朱文燕、廖郭淑英
      、蔡善璽、陳裕春等人之證述，難認被告於94年7月23日
      、8月30日、31日以主任委員身分所為具有偽造文書之犯
      意。是上開判決係針對被告於本院民事判決確定「前」之
      行為而為論斷，與本件係發生在本院民事判決確定「後」
      （被告此時業已明知其與○○大廈管理委員會間並無主任委
      員之委任關係存在），其情節並非相同，自不得比附援引
      該無罪判決及上開證人證述，而為有利被告之認定。是以
      ，被告上訴意旨徒執上揭⒈⑸所示情詞為辯，核無足取。　
　㈣綜上所述，足徵被告所辯各節俱無足取，是以本件事證已臻
    明確，被告之犯行應堪認定。
二、論罪之說明
  ㈠被告之罪名：
    核被告所為，係犯刑法第216條、第210條之行使偽造私文書
    罪。
  ㈡法規競合或吸收犯：　
　　被告盜用○○大廈管理委員會印章之行為，係偽造私文書之部
    分行為，不另論罪；而其偽造私文書之低度行為，則為行使
    偽造私文書之高度行為所吸收，亦不另論罪。
　㈢本件無累犯加重其刑之適用：　
    依司法院釋字第775號解釋意旨，法院就符合累犯要件之被
    告，仍應以其是否有其特別惡性或對刑罰反應力薄弱等事由
    ，依職權本於合目的性之裁量，妥適審酌被告所犯前後數罪
    間，關於前案之性質（故意或過失）、前案徒刑之執行完畢
    情形（有無入監執行完畢、是否易科罰金或易服社會勞動）
    、再犯之原因、兩罪間之差異（是否同一罪質、重罪或輕罪
    ）、主觀犯意所顯現之惡性及其反社會性等情，綜合判斷被
    告有無因加重本刑致生所受刑罰超過其所應負擔罪責之情形
    ，裁量是否加重最低本刑。經查，被告前因妨害性自主案件
    ，經原審法院以93年度訴字第627號判決判處應執行有期徒
    刑10月，再經本院以94年度上訴字第119號判決駁回上訴，
    末經最高法院以94年度台上字第2792號判決駁回上訴確定。
    嗣經入監執行後，於95年6月30日執行完畢，此有本院被告
    前案紀錄表在卷可按。是被告於前開有期徒刑執行完畢後5
    年以內故意再犯本件有期徒刑以上之罪，固屬累犯。惟衡酌
    前案與本案之犯罪情節、保護法益、罪質類型均顯不相當，
    炯然有別，難認被告有何特別惡性或刑罰反應力薄弱，兼衡
    本案各項情狀（詳見下述），倘處以法定相當刑度，應即足
    以有效達成對被告矯治、教化及應報之刑罰目的。職是之故
    ，被告所為雖屬累犯，但尚無再予加重其刑之必要，否則不
    無所受刑罰超過其罪責之虞，爰裁量不予加重其刑。
三、上訴駁回之理由
  ㈠原審經詳細調查後，本於相同見解，以被告犯罪之事證明確
    ，且以被告固屬刑法第47條第1項所規定之累犯，但認無依
    累犯規定加重其刑之必要，因而適用刑法第216條、第210條
    、第41條第1項之規定（原判決贅載第47條第1項），並審酌
    被告明知其未經選任為管理委員及推選為主任委員，且歷經
    法院判決確認上情，竟無視法院判決，執意以主任委員身分
    自居並偽造本件保全服務契約並行使之，所為實非可取，且
    其犯後否認犯行，不願正視己非，態度難認良好，兼衡其其
    犯罪之動機、目的、手段、素行、自述大學畢業之智識程度
    、退伍軍人、退伍金遭詐欺集團騙光但生活尚能自保之生活
    狀況（見原審訴更一卷第88頁）等一切情狀，酌情量處被告
    有期徒刑4月，並諭知易科罰金之折算標準為以1千元折算1
    日；復說明：被告所偽造之本件保全服務契約，業經行使交
    付飛鷹公司，非被告所有，是無從予以宣告沒收。而該契約
    上之「○○套房投資大廈管理委員會」印文，無證據足認為被
    告偽造印章所蓋，僅屬盜用印章所蓋，亦毋庸宣告沒收等旨
    。經核原審認定事實及適用法律均無不合，量刑亦屬妥適。
　㈡綜上所述，被告上訴否認犯行，而以前揭辯解指摘原判決不
    當，並非可採，俱如前述，是其上訴為無理由，應予駁回。
據上論斷，應依刑事訴訟法第368條，判決如主文。
本案經檢察官郭建鈺提起公訴，由檢察官邱美育到庭執行職務。
中　　華　　民　　國　　111 　年　　5 　　月　　4 　　日
　　　　　　　　　刑事第九庭  審判長法　官  潘翠雪
　　　　　　　　　　　　　　　　　  法　官  陳俞婷
　　　　　　　　　　　　　　　　　  法　官  陳信旗
以上正本證明與原本無異。
如不服本判決，應於收受送達後20日內向本院提出上訴書狀，其
未敘述上訴之理由者並得於提起上訴後20日內向本院補提理由書
（均須按他造當事人之人數附繕本）「切勿逕送上級法院」。
                                    書記官  董佳貞
中　　華　　民　　國　　111 　年　　5 　　月　　4 　　日
附錄法條全文：
刑法第210條
    偽造、變造私文書，足以生損害於公眾或他人者，處五年以
    下有期徒刑。
刑法第216條
    行使第二百十條至第二百十五條之文書者，依偽造、變造文
    書或登載不實事項或使登載不實事項之規定處斷。